臺灣臺南地方法院刑事判決
110年度交訴字第210號
公  訴  人  臺灣臺南地方檢察署檢察官
被      告  陳厚志


上列被告因公共危險案件，經檢察官提起公訴（110年度調偵字
第2218號），被告於準備程序中為有罪之陳述，本院合議庭裁定
由受命法官獨任以簡式審判程序進行審理，判決如下：
    主  文
陳厚志因過失傷害人，處拘役伍拾日，如易科罰金，以新臺幣壹
仟元折算壹日；又駕駛動力交通工具發生交通事故，致人傷害而
逃逸，處有期徒刑陸月，如易科罰金，以新臺幣壹仟元折算壹日
。緩刑肆年，並應依如附件所示本院一一一年度南司刑移調字第
十九號調解筆錄內容向邱宏泉支付損害賠償。
    犯罪事實
一、陳厚志於民國110年3月10日晚間7時45分許，駕駛車牌號碼0
    000-00號自小客車，沿臺南市仁德區保安路2段由南往北行
    駛，行駛至保安路2段與三甲七街交岔路口時，原應注意車
    前狀況，並隨時採取必要之安全措施，而依當時天候晴、日
    間自然光線、柏油路面、乾燥、無缺陷、無障礙物、視距良
    好等情形，並無不能注意之情事，竟疏未注意，貿然右轉三
    甲七路，適有邱宏泉駕駛車牌號碼000-000號普通重型機車
    ，沿臺南市仁德區三甲七街由東往西方向行駛，行駛至上開
    路口，陳厚志所駕駛自小客車因而撞及邱宏泉所騎乘機車
　　，邱宏泉因此受有左側橈骨骨幹骨折等傷害。陳厚志於上開
    交通事故發生後，明知自己駕駛動力交通工具肇事，且可預
    見邱宏泉因此受傷，竟未採取救護或其他必要措施，亦未靜
    待警方到場處理以釐清肇事責任，復未向邱宏泉表明身分或
    留下聯絡方式，即基於縱使發生交通事故致人傷害逃逸亦不
    違反其本意之犯意，逕行駕駛上開車輛離去。嗣經邱宏泉報
    警處理，為警循線查悉上情。
二、案經邱宏泉訴由臺南市政府警察局歸仁分局報告臺灣臺南地
    方檢察署檢察官偵查起訴。
    理  由
壹、程序事項
    本件被告所犯者，均非死刑、無期徒刑、最輕本刑為3年以
    上有期徒刑之罪或高等法院管轄第一審案件，其於準備程序
    進行中，就被訴事實均為有罪之陳述，經法官告知其簡式審
    判程序之旨，並聽取公訴人、被告之意見後，本院爰依刑事
    訴訟法第273條之1第1項之規定，裁定由受命法官獨任以簡
    式審判程序進行審理。
貳、實體事項 
一、犯罪事實之認定
(一)上開犯罪事實，業據被告坦承不諱，核與證人即告訴人邱宏
    泉於警詢時及偵查中之證述相符，復有臺南市政府警察局第
    二分局道路交通事故現場圖、道路交通事故調查報告表㈠、㈡
    、奇美醫療財團法人奇美醫院診斷證明書各1份、現場及監
    視器影像翻拍照片共21張在卷可稽。
(二)按汽車行駛時，駕駛人應注意車前狀況及兩車並行之間隔，
    並隨時採取必要之安全措施，道路交通安全規則第94條第3
    項前段定有明文。經查，被告駕駛上開車輛行經上開路段時
    ，本應知悉並確實履行注意車前狀況之行車義務，且依當時
    天候晴、柏油路面、乾燥、無缺陷、無障礙物、視距良好等
    情，亦有上開道路交通事故調查報告表㈠附卷可稽，顯見並
    無不能注意之情事，竟疏未注意及此，致所駕駛車輛撞及告
    訴人所騎乘機車，告訴人並因此受傷，被告之過失與被害人
    之傷害結果間具有相當因果關係，被告自應負過失責任。
(三)綜上所述，被告之自白核與事實相符，應可採信。本案事證
    明確，被告犯行均堪認定，應依法論罪科刑。
二、新舊法比較：
    按行為後法律有變更者，適用行為時之法律，但行為後之法
    律有利於行為人者，適用最有利於行為人之法律，刑法第2
    條第1項定有明文。查被告行為後，刑法第185條之4業於110
    年5月30日修正施行。刑法第185條之4修正前原規定：「駕
    駛動力交通工具肇事，致人死傷而逃逸者，處一年以上七年
    以下有期徒刑。」修正後則規定為：「駕駛動力交通工具發
    生交通事故，致人傷害而逃逸者，處六月以上五年以下有期
    徒刑；致人於死或重傷而逃逸者，處一年以上七年以下有期
    徒刑。犯前項之罪，駕駛人於發生交通事故致人死傷係無過
    失者，減輕或免除其刑。」經新舊法比較，就肇事致人傷害
    逃逸部分，修正後之條文既降低法定刑，自以修正後之規定
    較有利於被告。
三、論罪科刑
(一)按刑法第185條之4肇事逃逸罪，屬抽象危險犯，據立法說明
    ，其目的在於「維護交通安全，加強救護，減少被害人之死
    傷，促使駕駛人於肇事後，能對被害人即時救護」，課以肇
    事者在場及救護的義務。可見所保護之法益，除維護參與交
    通的眾人往來安全，避免事端擴大，和立即對於車禍受傷人
    員，採取救護、求援行動，以降低受傷程度外，尚含有釐清
    肇事責任的歸屬，及確保被害人的民事求償權功能，兼顧社
    會與個人之重疊性權益保障。是以肇事逃逸罪之重點，在於
    「逃逸」的禁止，若未等待警方人員到場處理，或無獲得他
    方人員同意，或不留下日後可以聯繫的資料，即逕自離開現
    場（含離去後折返，卻沒表明肇事身分），均屬逃逸行為（
    最高法院105年度台上字第783號、104年度台上字第2570號
    判決意旨參照）。次按刑法第185條之4駕駛動力交通工具肇
    事致人死傷而逃逸罪之成立，在客觀上須行為人有駕駛動力
    交通工具肇事，且致人死傷而逃逸之行為，在主觀上則須行
    為人對致人死傷之事實有所認識，並進而決意擅自逃離肇事
    現場，為其要件。惟此所謂「認識」並不以行為人明知致人
    死傷之事實為必要，祇須行為人可預見因肇事而發生致人死
    傷之結果，即足當之（最高法院104年度台上字第3459號判
    決意旨參照）。核被告所為，係犯刑法第284條前段之過失
    傷害罪、刑法第185條之4第1項前段之肇事致人傷害逃逸罪
    。被告所犯上開二罪，犯意各別，行為互異，應予分論併罰
    。
(二)爰審酌被告駕駛汽車未謹慎遵守交通規則，造成本件事故，
    致告訴人受傷，所為顯非可取；又其明知駕車肇事，並可預
    見告訴人受傷，竟未協助告訴人就醫，亦未報警處理，反逕
    自離開現場，其所為自屬可責；兼衡其年紀、智識程度（高
    職畢業）、素行（詳卷附臺灣高等法院被告前案紀錄表）、
    違反注意義務之程度、家庭及經濟狀況（職業為水電工、每
    月收入約新台幣4萬至5萬元、無須扶養他人）、犯後坦承犯
    行之態度及與告訴人在本院調解成立（詳見卷附111年度南
    司刑移調字第19號調解筆錄）等一切情狀，分別量處如主文
    所示之刑，併均諭知易科罰金之折算標準。
(三)按「受2 年以下有期徒刑、拘役或罰金之宣告，而有下列情
    形之一，認以暫不執行為適當者，得宣告 2 年以上 5 年以
    下之緩刑，其期間自裁判確定之日起算：未曾因故意犯罪
    受有期徒刑以上刑之宣告者。前因故意犯罪受有期徒刑以
    上刑之宣告，執行完畢或赦免後，五年以內未曾因故意犯罪
    受有期徒刑以上刑之宣告者。」刑法第74條第1項定有明文
    。查被告雖曾因犯公共危險案件，於104年8月17日經本院10
    4年度交簡字第2736號判決有期徒刑3月確定，而於104年10
    月8日執行完畢，惟此後迄今已逾5年未曾因故意犯罪受有期
    徒刑以上刑之宣告，此有臺灣高等法院被告前案件紀錄表1
    份在卷可稽。其因一時疏忽致犯本案，且犯後坦承犯行，復
    已與告訴人調解成立，其經此次偵審程序後，當能知所警惕
    ，本院因認上開宣告刑，均以暫不執行為適當，爰依刑法第
    74條第1項第2款之規定宣告緩刑4年，另為督促被告確實履
    行賠償義務，並依刑法第74條第2項第3款規定，命被告應依
    如附件所示本院111年度南司刑移調字第19號調解筆錄內容
    向告訴人邱宏泉支付損害賠償。
據上論斷，依刑事訴訟法第273條之1第1項、第299條第1項前段
，刑法第2條第1項但書、第284條前段、第185條之4第1項前段、
第41條第1項前段、第74條第1項第2款、第2項第3款，刑法施行
法第1條之1第1項，判決如主文。
本案經檢察官許家彰提起公訴，檢察官李佳潔到庭執行職務。
中　　華　　民　　國　　111 　年　　2 　　月　　15　　日
　　　　　　　　　刑事第六庭    法　官  陳鈺雯
以上正本證明與原本無異。
如不服本判決應於收受送達後20日內向本院提出上訴書狀，並應
敘述具體理由。其未敘述上訴理由者，應於上訴期間屆滿後20日
內向本院補提理由書( 均須按他造當事人之人數附繕本) 「切勿
逕送上級法院」。
                                書記官  洪儀珊　
中　　華　　民　　國　　111 　年　　2 　　月　　16　　日
附錄本案論罪科刑法條：
中華民國刑法第284條
因過失傷害人者，處一年以下有期徒刑、拘役或十萬元以下罰金
；致重傷者，處三年以下有期徒刑、拘役或三十萬元以下罰金。
中華民國刑法第185條之4
駕駛動力交通工具發生交通事故，致人傷害而逃逸者，處六月以
上五年以下有期徒刑；致人於死或重傷而逃逸者，處一年以上七
年以下有期徒刑。
犯前項之罪，駕駛人於發生交通事故致人死傷係無過失者，減輕
或免除其刑。